【裁判字號】    89,訴,5429
【裁判日期】    900412
【裁判案由】    損害賠償
【裁判全文】
臺灣臺北地方法院民事判決  八十九年度訴字第五四二九號
    原      告  甲○○
    被      告  丙○○
    訴訟代理人  乙○○
右當事人間請求損害賠償事件，本院判決如左：
    主    文
被告應給付原告新台幣參萬元，及自民國八十九年十月二十日起至清償日止，按年息
百分之五計算之利息。
原告其餘之訴駁回。
訴訟費用由被告負擔二十分之一，餘由原告負擔。
本判決於原告以新台幣壹萬元供擔保後，得假執行。
原告其餘假執行之聲請駁回。
    事    實
甲、原告方面：
一、聲明：
  (一)被告應給付原告新台幣（下同）六十萬元，及自民國八十九年九月十六日起至清
    償日止，按年息百分之五計算之利息。
  (二)願供擔保，請准宣告假執行。
二、陳述：
  (一)被告丙○○與訴外人周厚全係兄弟關係，與原告甲○○因另案民事訴訟於八十九
    年五月二十四日上午十時許，在台北市○○○路一二七號台灣高等法院（下稱高
    院）三樓開庭，同日上午十時四十分許，開庭完畢三人步出法庭，被告於不特定
    人得以共見共聞之高院三樓走道，接續口出『幹Ｘ媽的』等足以貶損人格之詞辱
    罵原告二次，此經台灣台北地方法院檢察署檢察官以被告觸犯刑法第三百零九條
    罪嫌聲請簡易判決處刑，嗣經鈞院刑事庭判決被告有罪確定在案。
  (二)另被告於司法大廈走廊公然強暴、脅迫原告進行等視法院於糞土之不法行為，顯
    又涉犯刑法第三百零四條罪嫌。
  (三)原告大學畢業，每月平均收入約十萬元至二十萬元不等，因被告上開行為嚴重貶
    低其人格，致其數月來身心痛苦萬分，為此，本於民法第一百八十四條、一百九
    十五條第一項前段規定，請求被告賠償六十萬元，俾資慰藉。
三、證據：提出台灣台北地方法院檢察署檢察官八十九年度偵字第一０六三０號聲請
    簡易判決處刑書影本乙份為證。
乙、被告方面：
一、聲明：請求駁回原告之訴。
二、陳述：對於被告被判決有罪確定乙節並無意見，但被告此等行為應無侵害原告任
    何權益。矧縱有侵害原告權益，原告於九十年二月五日言詞辯論期日時亦對其辱
    罵，此部分損害應得抵銷當是。
丙、本院依職權調取八十九年度易字第二０四五號刑事卷宗。
    理    由
一、原告主張被告及周厚全與原告因另案民事訴訟於八十九年五月二十四日上午十時
    許，在高院三樓之法庭開庭，俟於同日上午時時四十分許，開庭完畢，三人步出
    法庭，被告竟於不特定人得以共見共聞之該法院三樓走道，對原告接續口出：『
    幹Ｘ媽的』之語二次，對原告公然侮辱。被告又於司法大廈走廊公然強暴、脅迫
    原告進行等視法院於糞土之不法行為，顯涉犯刑法第三百零四條罪嫌。被告此等
    行徑已構成侵權行為，對於原告精神上之損害自應賠償以資慰藉。為此，提起本
    訴等情；被告則以刑事確定判決所認定之行為應無侵害原告任何權益。矧縱有侵
    害原告權益，原告於九十年二月五日言詞辯論期日時亦對其辱罵，此部分損害應
    主張抵銷等語，資為抗辯。
二、經查，原告主張被告於上述時地對其接續口出「幹你媽的！」之語，不不惟據被
    告於台灣台北地方法院檢察署檢察官偵查時供承於上述時地與原告有所口角爭執
    之情在卷，刑事部分並經本院判決被告公然侮辱確定之事實，原告並有提出之台
    灣台北地方法院檢察署檢察官八十九年度偵字第一０六三０號聲請簡易判決處刑
    書影本乙份可證，本院復調取八十九年度易字第二０四五號刑事卷宗核閱無誤，
    原告此部分事實之主張，足堪信為真實。雖被告否認此行為對原告造成何等損害
    ，惟於高院三樓法庭之公共走道上對被告口出「幹你媽的！」之語，此等言語要
    難謂非超越一般人在訴訟上防禦之範圍，因而縱兩造因另案民事訴訟有所爭執，
    被告上述行為對於人格之社會評價亦認有所貶低，足認已侵害原告之名譽權，原
    告依民法第一百九十五條第一項前段規定，訴請被告賠償相當之金額，非無憑據
    。至賠償金額部分，本院審酌被告在高院三樓法庭走道之公共場所對原告公然侮
    辱，雖造成原告名譽損害，而被告為維護己身利益而於兩造另案民事訴訟開庭時
    措辭犀利，開庭完畢離開法庭接續攻訐對造之舉，固屬不當，但仍考量被告甫開
    庭畢情緒難免激動而出言不馴之加害情形，及原告為大學畢業，經營商業，平均
    月收入十萬元至二十萬元不等，而被告移民阿根廷務農，收入不定，但堪稱良好
    等關係，認應予核減為三萬元，方屬公允。又遲延利息部分，依民法第二百二十
    九條第二項規定，附帶民事訴訟起訴狀繕本之送達視為催告，自斯時起被告方負
    遲延責任，故原告請求之遲延利息應自八十九年十月二十日起算。故原告於請求
    被告給付三萬元及自八十九年十月二十日起至清償日止，按年息百分之五計算利
    息之範圍內，為有理由，逾此數額之請求，即應駁回。雖被告復以原告在九十年
    二月五日言詞辯論期日言詞辱罵，亦構成侵權行為，而以此損害賠償主張抵銷云
    云。惟查，被告於九十年二月五日之言詞辯論期日乃委任訴訟代理人乙○○到場
    ，有民事報到單附卷可查，縱認原告於是日曾有言語侮辱，其被害人亦為乙○○
    而非被告，自未達適於抵銷之狀態。況被告復未證明原告有何言語侮辱之侵害名
    譽行為，此項抵銷之抗辯，即無法採。
三、次查，原告另稱被告於司法大廈走廊公然強暴、脅迫原告進行等視法院於糞土之
    不法行為，顯又涉犯刑法第三百零四條罪嫌之事實，已經台灣台北地方法院檢察
    署檢察官認定犯罪嫌疑不足在案，此有上開聲請簡易判決處刑書影本在卷可稽，
    而原告復未證明被告確有此等犯行，則其主張此部分事實又構成侵權行為，亦乏
    依據而不能採。
四、本件原告勝訴部分，業已陳明願供擔保，聲請宣告假執行，經核並無不合，爰定
    相當擔保金額准許之。其餘假執行之聲請，因訴遭駁回而失所附麗，併予駁回。
據上論結，原告之訴為一部有理由，一部無理由，依民事訴訟法第七十九條但書、第
三百九十條第二項，判決如主文。
中      華      民      國     九十     年      四      月     十二     日
                                            民事第一庭法      官  許純芳
右為正本係照原本作成。
如對本判決上訴，須於判決送達後廿日內向本院提出上訴狀。
中      華      民      國    九十      年      四      月      十二    日
                                                      法院書記官  劉碧輝


司法院資訊處製作；財團法人民間司法改革基金會備份。
